【裁判字號】    99,簡上,143
【裁判日期】    990714
【裁判案由】    清償借款
【裁判全文】
臺灣臺北地方法院民事判決             99年度簡上字第143號
上  訴  人  良京實業股份有限公司
法定代理人  甲○○
訴訟代理人  李布雲
被  上訴人  乙○○
上列上列當事人間請求清償借款事件，上訴人對於中華民國99年
1 月29日臺灣臺北地方法院新店簡易庭98年度店簡字第1778號第
一審判決提起上訴，本院於99年6 月23日言詞辯論終結，判決如
下：
    主  文
原判決廢棄。
被上訴人應給付上訴人新臺幣貳拾玖萬柒仟玖佰捌拾玖元，及自
民國九十四年十一月七日起至清償日止，按週年利率百分之十六
計算之利息，暨自民國九十四年十一月七日起至清償日止，逾期
未超過六個月者，按上開利率百分之十，逾期超過六個月者，就
超過部分按上開利率百分之二十加付違約金。
第一、二審訴訟費用由被上訴人負擔。
    事實及理由
壹、程序方面：
    本件上訴人之法定代理人業於民國99年5 月11日由池野淳一
    變更為甲○○，有公司變更登記證明書為證，並經甲○○聲
    明承受訴訟（見本院卷第29頁至第30頁），於法並無不合。
貳、實體方面：
一、上訴人起訴主張：訴外人丙○○即喜客服飾精品行於民國92
    年12月1 日邀同被上訴人為連帶保證人向訴外人台東區中小
    企業銀行股份有限公司（下稱台東企銀）借款新臺幣（下同
    ）70萬元，約定借款期間自92年12月1日起至94年12月1日止
    ，並約定於每月按週年利率百分之16計算攤還本息，且如未
    按期償還本金或攤還本息或繳納利息時，逾期未超過6 個月
    者，按上開利率百分之10，逾期超過6 個月者，就超過部分
    按上開利率百分之20計付違約金，任何一宗債務未依約清償
    本金時，即喪失期限利益（下稱系爭借款債務）。詎丙○○
    即喜客服飾精品行自94年11月2 日起即未再依約清償，系爭
    借款債務視為全部到期，尚積欠借貸本金29萬7989元。嗣台
    東企銀於96年8 月27日將前開對丙○○即喜客服飾精品行之
    借款債權讓與上訴人，並依法公告而生債權讓與之效力，被
    上訴人既為丙○○之連帶保證人，自應就系爭借款債務負連
    帶清償之責，是爰依消費借貸契約及連帶保證之法律關係提
    起本訴。原審駁回上訴人全部請求，上訴人不服提起上訴，
    並聲明：
  (一)原判決廢棄。
  (二)被上訴人應給付上訴人29萬7989元，及自94年11月7 日起至
    清償日止，按週年利率百分之16計算之利息，暨自94年11月
    7日起至清償日止，逾期未超過6個月者，按上開利率百分之
    10，逾期超過6 個月者，就超過部分按上開利率百分之20加
    付違約金。
二、被上訴人則以：台東企銀曾與丙○○達成延期清償之協議，
    然該協議未經被上訴人同意，被上訴人之連帶保證責任應只
    到94年12月1 日止，就前揭延期清償部分已免除保證人之責
    等語資為抗辯。並於本院請求駁回上訴。
三、兩造不爭執事項：
  (一)丙○○即喜客服飾精品行於92年12月1 日邀同被上訴人為連
    帶保證人向台東企銀借款70萬元，約定借款期間自92年12月
    1日起至94年12月1日止，並約定於每月按週年利率百分之16
    計算攤還本息，且如未按期償還本金或攤還本息或繳納利息
    時，逾期未超過6個月者，按上開利率百分之10，逾期超過6
    個月者，就超過部分按上開利率百分之20計付違約金，任何
    一宗債務未依約清償本金時，即喪失期限利益。
  (二)丙○○即喜客服飾精品行自94年11月2 日起即未再依約清償
    ，系爭借款債務視為全部到期，迄今尚積欠借貸本金29萬79
    89元。
  (三)台東企銀於96年8 月27日將前開對丙○○即喜客服飾精品行
    之借款債權讓與上訴人，並依法公告而生債權讓與之效力。
四、本件爭點：
    台東企銀是否有與丙○○即喜客服飾精品行成立延期清償之
    協議，並獲得被上訴人之同意而由被上訴人負連帶保證責任
    ？
五、得心證之理由：
  (一)按當事人主張有利於己之事實者，就其事實有舉證之責任；
    又就定有期限之債務為保證者，如債權人允許債務人延期清
    償時，保證人對於其延期清償已為同意外，不負保證責任，
    民事訴訟法第277條本文、民法第755條分別定有明文。準此
    ，就定有期限之債務為保證，保證人主張債權人允許主債務
    人延期清償，而爰引民法第755 條之規定為抗辯時，自應就
    債權人允許主債務人延期清償之事實負舉證之責。
  (二)查丙○○即喜客服飾精品行於92年12月1 日邀同被上訴人為
    連帶保證人向台東企銀借款70萬元，約定借款期間自92年12
    月1日起至94年12月1日止，並約定於每月按週年利率百分之
    16計算攤還本息，且如未按期償還本金或攤還本息或繳納利
    息時，逾期未超過6 個月者，按上開利率百分之10，逾期超
    過6 個月者，就超過部分按上開利率百分之20計付違約金，
    任何一宗債務未依約清償本金時，即喪失期限利益，而丙○
    ○即喜客服飾精品行自94年11月2 日起即未再依約清償，系
    爭借款債務視為全部到期，迄今尚積欠借貸本金29萬7989元
    ，台東企銀復於96年8 月27日將前開對丙○○即喜客服飾精
    品行之借款債權讓與上訴人，並依法公告而生債權讓與之效
    力等情，為兩造所不爭執，並有台東企銀與丙○○即喜客服
    飾精品行、被上訴人間之授信約定書、台東企銀讓售案件帳
    卡、台東企銀96年8 月27日債權讓與證明書及民眾日報之公
    告在卷可稽（見本院98年度司促字第26480 號支付命令卷）
    ，堪信為真實，是被上訴人既為丙○○即喜客服飾精品行系
    爭借款債務之連帶保證人，當應與丙○○即喜客服飾精品行
    就系爭借款債務對上訴人各負全部給付之責，如被上訴人欲
    以民法第755 條之規定為抗辯，依前所述，被上訴人即應就
    台東企銀曾允許丙○○即喜客服飾精品行延期清償之事實負
    舉證之責。
  (三)又被上訴人固抗辯台東企銀曾同意丙○○即喜客服飾精品行
    延期清償，其連帶保證責任依約應僅至94年12月1 日止云云
    ，並以繳款明細記載丙○○即喜客服飾精品行自94年1 月後
    繳款金額減少，且至95年1 月仍有繳款等節為據（見原審卷
    第18頁）；惟查：
  1.依一般民間銀錢業者之貸款習慣，均會綜合考量借款人借款
    用途、收入來源、信用、財產狀況及還款能力等因素，以審
    酌是否與借款人訂立消費借貸契約、設定貸款額度上限、約
    定借款期間、利息及違約金、借款人應提供保證人之擔保能
    力或擔保物之價額等締約條件；倘借款人要求於清償期間屆
    滿後延期清償，因借款人於清償期屆至後之清償能力並未在
    貸與人斯時衡酌貸款契約條件之範圍內，則借用人嗣後可能
    因清償能力較締約時為低甚或喪失清償能力，致成為貸與人
    締約時所未預見之風險，故貸與人本無同意借款人延期清償
    之義務；如貸與人同意延期清償，應仍會以主債務人還款能
    力、原保證人是否願意同意續為保證人等情以決定延期清償
    條件為考量，如主債務人無完全清償之能力、擔保品不足，
    或未經原保證人同意，難認貸與人會甘冒無法獲償之風險而
    允許主債務人延期清償之請求。是以，被上訴人僅口頭辯稱
    台東企銀曾與丙○○即喜客服飾精品行達成延期清償之協議
    ，未對渠等就延期清償之還款約定、擔保條件為何等重要之
    點善盡舉證之責，又自承其未同意擔任延期清償後之保證人
    ，據上所述，實難認台東企銀確有同意丙○○即喜客服飾精
    品行延期清償之請求。
  2.再者，依台東企銀與丙○○即喜客服飾精品行、被上訴人間
    授信約定書所約定之還款條件，丙○○即喜客服飾精品行自
    92 年12月1日起，每月1日應攤還之本金及利息數額應為3萬
    餘元，此核與繳款明細所載自92年12月1 日起至94年1月3日
    止之還款內容相符；自94年3月29日起至95年1月16日止（期
    間94年2月、9月、10月無繳款記錄），丙○○即喜客服飾精
    品行每月雖仍還款約1 萬元，然卻開始計付違約金，由是可
    知，丙○○即喜客服飾精品行自94年1月3日正常繳款以後，
    已無能力依約每月還款3 萬餘元，除有漏未繳款之紀錄外，
    亦有逾期還款之情，至95年1 月16日後甚未為任何還款，是
    同難以丙○○即喜客服飾精品行自94年1 月後繳款金額減少
    、至95年1 月仍有繳款乙情，即認係屬台東企銀同意丙○○
    即喜客服飾精品行延期清償之結果。
  3.基上，被上訴人既為系爭借款債務之連帶保證人，其就台東
    企銀與丙○○即喜客服飾精品行間有延期清償協議一事又未
    盡舉證之責，自仍應就丙○○即喜客服飾精品行積欠之系爭
    借款債務負連帶清償之責。
六、綜上所述，丙○○即喜客服飾精品行就系爭借款債務尚積欠
    本金29萬7989元，被上訴人身為系爭借款債務之連帶保證人
    ，復未得以民法第755 條之規定對抗受讓系爭借款債權之上
    訴人，從而，上訴人依消費借貸契約及連帶保證之法律關係
    ，請求被上訴人給付29萬7989元，及自94年11月7 日（即繳
    款明細中放款轉入之計息截止日翌日）起至清償日止，按週
    年利率百分之16計算之利息，暨自94年11月7 日起至清償日
    止，逾期未超過6個月者，按上開利率百分之10，逾期超過6
    個月者，就超過部分按上開利率百分之20加付違約金，洵屬
    有據，應予准許。原審為上訴人全部敗訴之判決，自有未洽
    ，上訴意旨指摘原判決不當，求予廢棄改判，為有理由，應
    廢棄改判如主文所示。
七、本件事證已臻明確，兩造其餘攻擊防禦方法與判決之結果不
    生影響，爰不另贅論，併此敘明。
八、據上論結，本件上訴為有理由，依民事訴訟法第450 條、第
    87條第2項、第78條，判決如主文。
中    華    民    國    99    年    7    月    14     日
                  民事第二庭  審判長法  官  張松鈞
                                    法  官  郭顏毓
                                    法  官  羅郁婷
以上正本係照原本作成。
本判決不得上訴。
中    華    民    國    99    年    7     月    14    日
                                    書記官  楊婷雅

司法院資訊處製作；財團法人民間司法改革基金會備份。
